【裁判字號】    90,自,260
【裁判日期】    900629
【裁判案由】    詐欺
【裁判全文】
臺灣臺北地方法院刑事判決                            九十年度自字第二六號
    自  訴  人  甲○○
                己○○○
                子○○
                庚○○
                辛○○
                寅○○
    共同代理人  丑○○
                壬○○
    被      告  戊○○
                乙○○
                丙○○
                丁○○
    共      同
    選任辯護人  張慶帆
右列被告等因詐欺案件，經自訴人提起自訴，本院判決如左：
    主      文
戊○○、乙○○、丙○○、丁○○均無罪。
    理      由
一、自訴意旨如附件自訴狀所載。
二、按犯罪事實應依證據認定之，無證據不得推定其犯罪事實，刑事訴訟法第一百五
    十四條定有明文。又所謂認定犯罪事實之證據，係指足以認定被告確有犯罪行為
    之積極證據而言，如未發現相當證據，或證據不足以證明，自不能以推測或擬制
    之方法，以為裁判基礎；再自訴人之指訴，係以使被告受刑事訴追為目的，是其
    陳述是否與事實相符，仍應調查其他事實以資審認，始得為不利被告之認定，分
    據最高法院四十年度臺上字第八六號、五十二年度臺上字第一三○○號判例闡釋
    在案。次按，刑法第三百三十九條詐欺罪之成立，以意圖為自己或第三人不法之
    所有，以詐術使人將本人或第三人之物交付為要件，所謂以詐術使人交付，必須
    被詐欺人因其詐術而陷於錯誤，若其所用方法，不能認為詐術，亦不致使人陷於
    錯誤，即不構成該罪；且詐欺罪以行為人因施用詐術而獲取財物或財產上之不法
    利益，致被害人因而受有財產上之損害為必要，故若行為人並未得利，而被害人
    並未受有損害，仍難以詐欺罪相繩。
三、本件自訴人甲○○、己○○○、子○○、庚○○、辛○○、寅○○等自訴被告戊○○、乙○○、丙○○、丁○○詐欺，係以被告等施用詐術使自訴人等陷於錯誤
    而簽立和解書，嗣未履行和解條件及將出售與自訴人等之房屋出租予漢神百貨而
    獲取不法利益等為主要論據。訊據被告戊○○、乙○○、丙○○、丁○○對自訴
    人等於民國八十一年間向漢祥實業股份有限公司（下稱漢祥公司）承購臺北市○○段○○段二○八地號土地上「巨星廣場」大廈預售屋及其土地，嗣雙方和解，
    惟漢祥公司未履行和解條件等事實固坦承屬實，惟均堅決否認有何詐欺犯行，一
    致辯稱：渠等係應自訴人之要求而和解，並無施用詐術，且嗣因漢祥公司發生財
    務危機，始未能履行和解條件，並無詐欺之不法意圖等語。
四、經查，自訴人等於八十一年間向被告乙○○為負責人之漢祥公司承購坐落臺北市
    ○○段四小段二○八地號土地上「巨星廣場」大廈預售屋及其土地，嗣雙方因坪
    數問題發生糾紛，自訴人等及其餘多位買主，透過臺北市議員柯景昇出面與漢祥
    公司協調，始於八十五年九月六日在癸○○律師見證下，簽立和解書，並由土地
    登記名義人即被告丁○○、漢陽建設股份有限公司負責人即被告丙○○、被告戊○○為本票發票人或背書人等情，已據自訴人等陳述在卷，並經證人即斯時見證
    律師癸○○於本院訊問中結證：「柯議員將協調的條件傳真到我事務所，要我繕
    打和解書，請我去見證」、「（和解條件）是柯景昇擬的，我沒有參與協調」、
    「是買方要求要有律師見證」等語屬實，復有土地預定買賣契約書、和解書各六
    紙、本票影本多紙附卷可憑。是本件和解顯係買方即自訴人方面主動提出，並事
    先擬定和解條件，在委任之律師見證下所簽訂，實難謂係出於賣方或本票發票人
    、背書人即被告等人施用詐術所致，自訴人之指訴，已嫌無據。況被告丙○○、
    丁○○、戊○○僅係本票之發票人或背書人，更難謂有何施用詐術之可言。
五、次查，自訴人等與漢祥公司所簽立之前開和解書第一條約定，賣方即漢祥公司同
    意買方即自訴人辦理退戶，並退還買方即自訴人已繳之款項暨利息；第五條亦明
    定：「本和解書簽定後，甲方（按即漢祥公司）如有不交付本票或本票退票之情
    形，或乙方（按即自訴人等）有拒絕不辦理退戶手續之情形者，本和解書即失其
    效力，雙方互負回復原狀之義務」，是被告等係以負擔該和解契約之債務而代替
    原先買賣契約之債務，核其性質，係屬民法第三百二十條所定之新債清償，依該
    條規定，新債務不履行時，舊債務仍不消滅。是該和解契約縱嗣未經依期履行，
    賣方即被告等對自訴人所負之前開舊債務仍不消滅，此由上開和解書第五條約定
    及證人癸○○證稱：「回復原狀就是原買賣契約繼續生效的意思，就是買方要付
    價款，賣方要移轉所有權」等語觀之益明。故被告等並無因和解而獲取財產上之
    利益，而自訴人等亦未因此而受有財產上之損害，揆之前開說明，與詐欺罪之構
    成要件尚屬有間，自難執被告等嗣未履行和解條件而謂其有詐欺犯行。
六、再查，漢祥公司因與自訴人等簽立前開和解書而未辦理過戶，縱於嗣後將系爭「
    巨星廣場」出租與漢神百貨使用，亦係本於所有權之正當權利行使，與詐欺無涉
    ；且觀該和解書第六條係約定「甲方（按即漢祥公司）同意於開具之本票未兌現
    前，不得將本件不動產移轉予他人」，僅限制漢祥公司不得移轉所有權，並未禁
    止其出租他人，故難謂漢祥公司有何違約情事，自訴人指稱被告等人此部分涉有
    詐欺得利罪嫌云云，亦不足採。
七、綜上，本件純屬債權債務之民事糾葛至明，尚與刑責無涉，應循民事訴訟途徑以
    資解決。此外，本院復查無其他積極證據足認被告四人有自訴人所指之詐欺犯嫌
    ，自難因被告等有債務不履行之事實，以自訴人片面、推測之指訴遽為不利被告
    等犯罪事實之認定，依照首開說明，應為無罪之諭知。
據上論斷，應依刑事訴訟法第三百四十三條、第三百零一條第一項，判決如主文。
中      華      民      國    九十    年        六      月    二十九    日
                                      臺灣臺北地方法院刑事第八庭
                                          法  官  宋  松  璟
右正本證明與原本無異。
如不服本判決，應於判決送達後十日內，向本院提出上訴狀。
                                          書記官  楊  文  祥
中      華      民      國    九十    年        六      月    二十九    日


司法院資訊處製作；財團法人民間司法改革基金會備份。
